臺灣臺北地方法院刑事判決
111年度審易字第1530號
公  訴  人  臺灣臺北地方檢察署檢察官
被      告  葉德義



選任辯護人  劉齊律師
上列被告因竊盜案件，經檢察官提起公訴（111年度偵字第20431
號），本院判決如下：
    主  文
葉德義犯竊盜罪，處拘役拾日，如易科罰金，以新臺幣壹仟元折
算壹日。
    事  實
一、葉德義於民國111年6月14日上午10時0分許，在江嘉文位於
    臺北市○○區○○街00號之雞蛋攤位前，意圖為自己不法之所有
    ，基於竊盜之犯意，徒手將該攤位陳列販售之雞蛋32顆（價
    值新臺幣【下同】210元）放入塑膠袋內後，未經結帳，即
    逕自將該袋雞蛋攜離攤位得手。嗣經江嘉文發現上情，旋即
    跟追葉德義至臺北市大安區通化街39巷62弄，阻止葉德義騎
    乘自行車離去並報警處理而查悉上情。
二、案經江嘉文訴由臺北市政府警察局大安分局報告臺灣臺北地
    方檢察署檢察官偵查起訴。
    理  由
壹、證據能力部分：
　　本案據以認定被告葉德義犯罪之供述證據，有關被告以外之
    人於審判外之陳述，被告及辯護人於本院審理時未爭執其證
    據能力（見本院卷第67至68頁），檢察官亦未就證據能力部
    分表示爭執，且經本院審酌認該等證據之作成無違法、不當
    或顯不可信之情況，而非供述證據亦非公務員違背法定程序
    所取得，則依刑事訴訟法第158條之4反面解釋、第159條至
    第159條之5之規定，均有證據能力。
貳、實體部分：　　
一、認定犯罪事實所憑之證據及理由：
  ㈠被告固於本院審理時坦承有於上開時間、地點，將雞蛋32顆
    放入塑膠袋內後，未經結帳即攜離等事實，惟矢口否認有何
    竊盜犯行，辯稱：我是因為當時身上僅有零錢，不夠支付雞
    蛋錢，所以才去自行車的菜籃拿錢云云；辯護人則為被告利
    益辯護稱：被告因為當時身上帶的錢不夠，疏忽未先告知告
    訴人江嘉文要去拿錢，就帶著雞蛋走向自行車處要拿錢回去
    結帳，且當時告訴人跟追被告到自行車處時，因為告訴人已
    經認為被告竊盜，而當時被告在菜籃內沒有找到鈔票，是後
    來被告把自行車騎回攤位附近後，就在菜籃內找到鈔票，且
    因距離雞蛋攤還有一小段距離，被告手上同時提著雞蛋及拿
    著鈔票不方便，所以被告就將找到的鈔票先放入口袋內，這
    個過程因為告訴人沒有連續拍攝，所以沒有看到才會產生誤
    會，以為被告後來是直接從口袋內拿出鈔票等語。經查：
　⒈證人江嘉文於本院審理時結證稱：當時我發現被告沒有結帳
    後，我就追出去，被告沒有向我或我母親告知要先去取錢來
    付款，我一路追被告，追到被告時他正要騎他的自行車，被
    告剛好把自行車的腳架踢起時，我就叫住被告，我沒有看到
    被告有要從自行車的菜籃拿錢，我拍攝到我叫被告回到我攤
    位，後來因為我要報警，所以我有把鏡頭關起來一陣子，報
    警完到我攤位我才又開始拍攝；被告拿蛋直接離開攤位，沒
    有秤重，也沒有告知我等語（見本院卷第62至65頁）。　
  ⒉經本院勘驗現場之錄影畫面結果（見本院卷第91至101頁），
    可見被告將一袋雞蛋拿到自行車處後，即用左手牽自行車把
    手、右手提起蛋、右腳將自行車腳架踢起，而在告訴人叫住
    被告後並質問被告：「阿北，你的蛋有秤嗎？」，被告回稱
    ：「還沒有，我錢不夠，我還要拿...」等語後，方有翻找
    自行車菜籃的動作，且均未見菜籃內有鈔票（見本院卷第97
    至99頁），嗣在被告到達攤位後，即從長褲口袋內拿出鈔票
    欲付款（見本院卷第91頁）。是縱前揭錄影從被告停放自行
    車處走回攤位間係有中斷，惟無礙被告確係未經告訴人同意
    即將雞蛋攜離攤位之事實，而被告於本院自陳其係研究所肄
    業，目前已退休，堪認被告具有足夠之智識程度及社會經驗
    ，當知一般之交易規則及習慣，倘無一定之信任關係存在，
    攤商自無可能容任客人在未經告知下即將商品攜離，是被告
    確有意圖為自己不法所有之意，基於竊盜之故意為本件犯行
    ，甚為顯明。
　⒊又被告係逕自將一袋雞蛋攜離攤位，並未先告知店家其係因
    身上現金不足，故需在拿取錢財後方得以給付後，即走向其
    所有之自行車，且在到達自行車後，又係先將自行車之腳架
    踢起，欲離開停放自行車之現場，而非係先自該自行車之菜
    籃內找尋現金以付款，且在告訴人跟追被告至自行車處時，
    亦未見被告向告訴人告知其係欲自自行車之菜籃拿取現金付
    款，此均在在與一般常人忘記付款或無足額付款後，應係在
    第一時間向商家告知或於第一時間付款之情有違，況依被告
    之智識程度及社會經驗，應知悉將鈔票放在菜籃恐將招致不
    法之徒予以竊取，而當日被告所著長褲係有口袋足以放置零
    錢及鈔票，其竟僅將零錢放置在口袋，而將鈔票遺留在菜籃
    內，亦有違常情，故被告所辯難以憑採。
  ㈡綜上，本案事證明確，被告所辯並不可採，其所為如事實欄
    所載之犯行，洵堪認定，應依法論科。
二、論罪科刑：
  ㈠核被告所為，係犯刑法第320條第1項之竊盜罪。
  ㈡爰審酌被告竊取他人之財物，侵害他人財產權，所為顯屬不
    該，且犯後否認犯行，飾詞狡辯，犯後態度不佳。兼衡被告
    之犯罪動機、手段、自陳之智識程度及家庭經濟狀況（見本
    院卷第71頁）、告訴人於本院表示之意見（見本院卷第71頁
    ），暨其竊得之財物價值、竊得之物已由告訴人領回，有臺
    北市政府警察局贓物認領保管單1紙（見偵卷第35頁）在卷
    可憑，則其所造成之損害已有減輕，並於本院審理時與告訴
    人達成調解，且已賠償2萬元完畢等情，有調解筆錄1份（見
    本院卷第45頁）在卷可查等一切情狀，量處如主文所示之刑
    ，並諭知易科罰金之折算標準，以示警懲。
三、查被告竊得之物，已由告訴人領回等情，業如前述，爰依刑
    法第38條之1第5項規定，不予宣告沒收。
據上論斷，應依刑事訴訟法第299條第1項前段，刑法第320條第1
項、第41條第1項前段，刑法施行法第1條之1第1項，判決如主文
。
本案經檢察官蕭永昌提起公訴，由檢察官吳春麗到庭執行職務。
中　　華　　民　　國　　111 　年　　10　　月　　19　　日
　　　　　　　　　刑事第二十一庭法　官　倪霈棻
上正本證明與原本無異。 
如不服本判決應於收受送達後20日內向本院提出上訴書狀，並應
敘述具體理由；其未敘述上訴理由者，應於上訴期間屆滿後20日
內向本院補提理由書（均須按他造當事人之人數附繕本）「切勿
逕送上級法院」。告訴人或被害人如對於本判決不服者，應具備
理由請求檢察官上訴，其上訴期間之計算係以檢察官收受判決正
本之日期為準。 因疫情而遲誤不變期間，得向法院聲請回復原
狀。
　　　　　　　　　　　　　　　　書記官　蔡旻璋
中　　華　　民　　國　　111 　年　　10　　月　　19　　日
附錄本案論罪科刑法條：
中華民國刑法第320條
意圖為自己或第三人不法之所有，而竊取他人之動產者，為竊盜
罪，處5年以下有期徒刑、拘役或50萬元以下罰金。
意圖為自己或第三人不法之利益，而竊佔他人之不動產者，依前
項之規定處斷。
前二項之未遂犯罰之。